【裁判字號】    99,台上,7848
【裁判日期】    991216
【裁判案由】    妨害性自主
【裁判全文】
最高法院刑事判決            九十九年度台上字第七八四八號
上  訴  人  陳俊呈
選任辯護人  王淑琍律師
上列上訴人因妨害性自主案件，不服台灣高等法院中華民國九十
九年九月二十三日第二審判決（九十九年度上訴字第二五六八號
，起訴案號：台灣板橋地方法院檢察署九十八年度偵字第二一一
０一號），提起上訴，本院判決如下：
    主  文
原判決撤銷，發回台灣高等法院。
    理  由
本件原審認定上訴人陳俊呈有原判決事實欄所載之犯行，因而撤
銷第一審之科刑判決，改判關於被害人Ａ男（代號 00000000B，
民國八十年四月出生，真實姓名及年籍均詳卷）未滿十四歲部分
，依九十四年二月二日修正公布、九十五年七月一日施行前（下
稱修正前）刑法第五十五條連續犯規定，從一重論處上訴人連續
對於未滿十四歲之男子為性交罪刑；關於Ａ男十四歲以上未滿十
六歲部分，論處上訴人對於十四歲以上未滿十六歲之男子為性交
罪刑。固非無見。
惟查：(一)、認定犯罪事實所憑之證據，雖不以直接證據為限，間
接證據亦包括在內，然而無論直接或間接證據，其為訴訟上之證
明，須於通常一般之人均不致於有所懷疑，而得確信其為真實之
程度者，始得據為有罪之認定，倘其證明尚未達到此一程度，而
有合理之懷疑存在時，遽為有罪之認定，自非適法。又被害人所
述被害情形如無瑕疵可指，而就其他方面調查又與事實相符，其
供述始得據為判決之基礎。是被害人關於其被害情形之指證，不
得作為有罪判決之唯一證據，仍須調查其他必要之證據，資以補
強其指證之真實性，始為適法。而被害人關於其被害情形之供述
，必須補強證據佐證，係指被害人關於其被害情形之供述縱使並
無瑕疵，仍須補強證據佐證而言，以擔保其供述之真實性。該所
謂補強證據，必須與該被害人關於其被害情形之供述，具有相當
程度之關聯性，因該補強證據之佐證，足使一般人對於被害人關
於其被害情形之供述無合理之懷疑存在，而得確信其為真實，始
足當之。查原判決認定上訴人有事實欄所載之犯罪事實，係以Ａ
男於偵查及第一審之指訴為其主要論據。惟上訴人始終堅詞否認
有上開犯行。原判決理由欄雖有援引：(1)上訴人於警詢及第一審
審理時均自承：伊與Ａ男係朋友關係，認識約七、八年，與Ａ男
沒有仇怨等語（見原判決第五頁第二十四、二十五頁），(2)上訴
人於原審供承：Ａ男曾於九十二年間離家找伊，之後Ａ男亦有至
伊台北縣三重市○○路租處住過，一個月來三、四次，大部分都
是Ａ男打電話給伊，伊有請Ａ男吃飯等語（見原判決第六頁第七
行至第十行）等證據為不利於上訴人認定之補強證據。然上訴人
前述(1)、(2)之供詞，如果非虛，似僅能證明其與Ａ男自九十二年
間相識，迄今已七、八年之久，Ａ男曾至其住處居住，兩人並無
恩怨，且聯絡、往來頻繁而已。上開上訴人之供詞是否得作為上
訴人對於Ａ男為性交犯行之補強證據，尚有合理之懷疑存在。此
攸關Ａ男不利於上訴人供述證據真實性之判斷，自有再加以調查
、審認之必要。乃原判決遽以：「證人Ａ男與被告之間並無任金
錢糾紛或仇隙存在，且證人Ａ男迄今對被告關切之情，溢於言表
，以致仍不願被告因本案而受到刑事處罰，自無可能將被告誤認
為與其為性交行為之其他第三人，亦無刻意誣陷被告入罪之任何
不良動機存在。」等語，逕認Ａ男於偵查及第一審之指證堪信為
真實（見原判決第六頁第三行至第七行），而執之對上訴人為論
罪之依據，尚嫌速斷，不足以昭折服，顯有調查職責未盡之違法
。(二)、接續犯係一個犯罪行為，接續不斷進行，而侵害同一法益
，其各個動作，乃組成整個犯罪行為之一部，以促成其犯罪結果
之發生；而刑法修正前之連續犯，係指有數個獨立之犯罪行為，
基於一個概括的犯意，反覆為之，侵害數法益或侵害同一法益，
觸犯同一性質之數罪名，二者並不相同。又刑法修正刪除連續犯
之規定，關於犯罪行為罪數之計算，其修正理由內，固說明可以
朝接續犯之概念予以發展等語，但實際上仍以適度為宜，否則勢
將破壞刑法體系，反悖修法導正包括一罪適用過於浮濫之原意。
而接續犯乃指行為人之數行為，於同一或密切接近時、地實行，
侵害同一法益，而其各行為之獨立性極為薄弱，依一般社會健全
觀念，實難以強行分開，且在刑法評價上，以視為數個舉動之接
續作為，合為包括之一行為，較為合理而言。是自其行為延續性
觀察，固然必存有一段時間之特徵，但亦非毫無限制，倘竟綿延
數月或經年，即難為一般社會健全觀念所允許，無評價為一個行
為概念之餘地。按諸性交，通常以行為人發洩性慾完畢，作為認
定性交次數之計算，區別不難，獨立性亦強，於經驗、論理上，
殊難想像經年累月之長期多次性交，可以符合接續犯之行為概念
。從而修正前連續犯之數行為，在修法後，不問其行為歷程，率
皆評價為包括一罪之接續犯，即有法則適用不當之違誤。原判決
既認定：上訴人於九十四年「某月」，Ａ男離家借住上訴人租屋
處「期間」，以將陰莖插入Ａ男肛門之方式，對Ａ男為性交行為
「多次」等情（見原判決第二頁第二行至第五行）。如果無訛，
似認上訴人對Ａ男於九十四年某月借住上訴人住處期間，在不同
之日期，多次的對Ａ男為性交行為。則其各次之性交行為，在時
間差距上，可以分開，在刑法評價上，各具獨立性，每次行為皆
可獨立成罪，即不能認為係接續犯。而上訴人犯罪之時間既係在
刑法修正刪除連續犯之前，即應依修正前連續犯論以一罪。乃原
判決就此部分將之評價為包括一罪之接續犯（見原判決第十一頁
第十行至第十五行），顯有適用法則不當之違誤。(三)、原判決關
於上訴人連續對於未滿十四歲之Ａ男為性交罪部分，其事實欄記
載：「陳ＯＯ……明知Ａ男係未滿十四歲之男子，竟基於與未滿
十四歲男子為合意性交之概括犯意，『先於九十二年七、八月間
』Ａ男甫自國小畢業升上國中之暑假期間某日，『在台北縣某處
之住處內』，於不違反Ａ男意願之情形下，『以將其陰莖插入Ａ
男肛門之方式』，對Ａ男為性交行為一次得逞。復於『九十三年
七、八月間』，先後在『台北縣某處之堤防、公廁及上開皇家保
齡球館』等處，於不違反Ａ男意願之情形下，『以將其陰莖放入
Ａ男口腔之方式』，連續對Ａ男為性交行為四次。」等情（見原
判決第一頁倒數第十一行至第二頁第一行）。苟屬非虛，上訴人
於九十二年七、八月間第一次對Ａ男為性交之時間、地點及方式
，與九十三年七、八月間連續對Ａ男性交四次之時間、地點及方
式，均不相同，而第一次行為與其後四次行為之間隔達約一年，
時間差距上顯可以分開，且具獨立性，能否謂係上訴人自始即為
一個預定之犯罪計畫，而連續以數行為實施，饒有研求餘地。以
上或為上訴意旨所指摘，或為本院得依職權調查之事項，應認有
發回更審之原因。
據上論結，應依刑事訴訟法第三百九十七條、第四百零一條，判
決如主文。
中    華    民    國  九十九  年   十二   月   十六   日
                      最高法院刑事第十二庭
                          審判長法官  賴  忠  星  
                                法官  呂  丹  玉  
                                法官  吳      燦  
                                法官  蔡  名  曜  
                                法官  葉  麗  霞  
本件正本證明與原本無異
                                      書  記  官  
中    華    民    國  九十九  年   十二   月  二十一  日
                                                      V

司法院資訊處製作；財團法人民間司法改革基金會備份。
